最　高　行　政　法　院　判　決　　　　　　　　　九十一年度判字第一三三四號
　　上　訴　人　甲○○
　　被 上訴 人　行政院農業委員會
　　代　表　人　范振宗
右當事人間因老年農民福利津貼事件，上訴人對於中華民國九十年三月三十日臺北高
等行政法院八十九年度訴字第二七八號判決，提起上訴，本院判決如左︰
　　主  文
上訴駁回。
上訴審訴訟費用由上訴人負擔。
　　理  由
上訴人起訴主張：上訴人於民國（下同）八十八年六月十日向其戶籍所在地之嘉義縣
新港鄉農會申請發給老年農民福利津貼，經該農會報請被上訴人委託之勞工保險局（
以下稱勞保局）審查結果，以所請與老年農民福利津貼暫行條例（以下稱暫行條例）
第四條規定不符，乃於八十八年九月二十日以保受字第六六四九○二一號函復不予發
給。上訴人以其從事農作四十餘年且為農會會員，具老農資格，並於八十七年十一月
間參加農保，保險期間已達七個月，符合申請條件。軍、公、教人員退休己領取保險
老年給付者，依暫行條例第五條規定，均獲補發老農津貼，被上訴人以其已領公保養
老給付為由而予駁回，有違平等原則，且其非於暫行條例修正公布後始轉業為農，其
八十七年十一月二十五日參加農保，距暫行條例施行日僅十三日，竟遭駁回影響其終
身權益，為此求為廢棄原判決，並准自八十四年六月起補發老農福利津貼每月新臺幣
三千元等語。
被上訴人則以：上訴人已於八十年十一月一日領取公務人員保險給付，且於暫行條例
八十七年十一月十一日修正公布後之八十七年十二月一日始加入農民健康保險，有老
農津貼個人資料查詢及被保險人異動資料影本可稽，此與暫行條例第四條第三項之規
定不符，應不予發給老農津貼。又上訴人雖謂其從事農作四十餘年，非於暫行條例修
正公布後始轉業為農等語，姑不論實情如何，其既於暫行條例修正公布後始加入農保
，而有前述不符規定之情形，自難執為准予核發老農津貼之論據等語，作為抗辯。
原審斟酌全辯論意旨及調查證據之結果，以「本條例所稱老年農民，應符合下列各款
資格條件：一、年滿六十五歲。二、申領時參加農民健康保險之農民且加保年資合計
六個月以上者或已領取勞工保險老年給付之漁會甲類會員，且會員年資合計六個月以
上者。」、「符合前條資格條件之老年農民，得申請發給福利津貼，每月新台幣三千
元，發放至本人死亡當月止。」、「同一期間兼具老農津貼與政府發放之生活補助或
津貼之資格條件者，得擇一申領之」、「已領取社會保險老年給付者，於本條例修正
通過後再加入農民健康保險者或加入勞工保險之漁會甲類會員，不適用本條例之規定
。」為暫行條例第三條、第四條第一項、第二項及第三項所規定。又「本條例第四條
第三項所稱已領取社會保險老年給付者，其範園如下：一、已領取公務人員保險養老
給付者。二、．．．」為行為時老年農民福利津貼申領及核發辦法第四條第一款所規
定。本件上訴人八十年十一月一日領取公務人員保險給付，且於老年農民福利津貼暫
行條例八十七年十一月十一日修正公布生效後之八十七年十二月一日始核准加入農民
健康保險，其申請老農津貼既與首揭規定要件不符，從而被上訴人委託之勞保局，否
准上訴人之申請，並無違誤，一再訴願決定，遞予維持，俱無不合等情為由，駁回上
訴人之起訴，核無違誤。
上訴意旨略謂：暫行條例第四條第三項，係指非農會會員而言。且依據農民健康保險
條例第五條、第九條之規定，加保生效日得追溯自勞（公）退休（保）翌日，上訴人
於八十年十一月一日由公務退休（保），仍得追溯於同年月二日為加保生效日。是則
暫行條例第四條第三項對上訴人不得適用，原判決以上訴人表面參加農保日期為判決
理由，有適用法規不當之違法等語。按農民健康保險條例第九條前段規定：「投保單
位應於審查所屬農民投保資格通過加保或喪失資格退保之當日，列表通知保險人，其
保險效力開始或停止，均自應為通知之當日起算。」本件上訴人於公務人員保險退保
後未及時申請參加農民保險，遲至八十七年十二月一日始核准加入農民保險，依據上
開規定保險效力應自當日起算。此外上訴人並未申請溯及退保翌日加保並繳納保險費
，自難認已發生追溯自退保後參加農民保險之效力，且不因其早具農會會員，而有不
同。所舉勞工保險局編印「八十九年度農保承辦人員研習會提案與問題彙編」之資料
，亦難為有利於上訴人之認定。上訴意旨執此指摘，並就原審其他採證認事之職權行
使，指摘其為不當，聲明求為廢棄，非有理由。其給付金錢之請求，亦失所附麗，應
一併予以駁回。
據上論結，本件上訴為無理由，爰依行政訴訟法第二百五十五條第一項、第九十八條
第三項前段，判決如主文。
中　　華　　民　　國　　九十一　　　年　　　七　　　　月　　　二十五　　日
                    最 高 行 政 法 院  第 四 庭
                                審 判 長 法  官　　　廖　政　雄
                                         法  官　　　趙　永　康
                                         法  官　　　林　清　祥
                                         法  官　　　鍾　耀　光
                                         法  官      姜  仁  脩
右  正  本  證  明  與  原  本  無  異
　　　　　　　　　　　　　　　　　　　　 法院書記官　張　雅　琴
中　　華　　民　　國　　九十一　　　年　　　七　　　　月　　二十六　　　日
